【裁判字號】    88,交訴,36
【裁判日期】    900430
【裁判案由】    過失致死
【裁判全文】
臺灣基隆地方法院刑事判決                          八十八年度交訴字第三六號
    公  訴  人  臺灣基隆地方法院檢察署檢察官
    被      告  戊○○
    選任辯護人  黃丁風
右列被告因過失致死案件，經檢察官提起公訴(八十八年度偵字第六四九號 )，本院判
決如左：
    主      文
戊○○因過失致人於死，處有期徒刑陸月，如易科罰金以參佰元折算壹日。
    事      實
一、戊○○於民國八十七年五月二十七日下午一時三十分許，駕駛車號ＧＱＳ─九０
    七號重型機車，由基隆市區沿基隆市○○○路往台北縣汐止方向行駛，行經基隆
    市○○○路及崇孝街口因遇紅燈而暫停於明德一路內側車道等待左轉，適有乙○○( 現另案由最高法院審理中）駕駛車號ＦＶ─九一三號大貨車同向沿明德一路
    往北五堵方向行駛，行經上開明德一路及崇孝街口內側車道，見車前有戊○○騎
    乘車牌ＧＱＳ─九○七號機車在內側車道路口因紅燈暫停等待左轉，乙○○欲超
    越該車竟在內側車道自後按鳴喇叭，強迫戊○○之機車避讓，其大貨車並跨越雙
    黃線強行超車，戊○○見狀駕駛機車向右避讓時，本應注意右後方有無來車，而
    依當時情形，其並無不能注意之情事，竟仍疏於注意，未預先查看右後方有無來
    車，即貿然駕駛機車向右避讓，適當時後方有周棟騎乘車牌ＬＤＭ─七○○號機
    車沿基隆市○○○路近雙白線處之內側車道直行騎近，因突見戊○○之機車被迫
    向右避讓，以致周棟閃避不及，自後撞及戊○○之機車後倒地，卻又遭乙○○所
    駕之大貨車之後輪輾及，造成周棟之顱底骨折、右側第二至第六肋骨骨折，雖經
    送醫，仍因顱內出血、創傷性血氣胸而於同日十四時十分在長庚醫院基隆分院傷
    重不治死亡。
二、案經被害人周棟之母丙○○訴由台灣基隆地方法院檢察署檢察官偵查起訴。
    理  由
一、訊據被告戊○○對於被害人周棟如何於右揭時地駕駛重型機車自後方撞擊其所駕
    駛之上開機車，倒地後被乙○○駕駛之大貨車輾壓致死之事實供承不諱，核與證
    人乙○○證述情節相符，並有道路交通事故調查表及現場照片二十張在卷可資佐
    證。且被害人周棟係因本件車禍造成顱底骨折、右側第二至第六肋骨骨折，並因
    而致顱內出血、創傷性血氣胸不治死亡，業經臺灣基隆地方法院檢察署檢察官督
    同法醫師相驗明確，有相驗屍體證明書、驗斷書、及勘驗筆錄等在卷可憑，事證
    甚明。雖被告及其辯護人另辯稱事發當時其駕駛該機車行經明德一路與崇孝街口
    時因紅燈暫停在內側車道靠雙白線上等待左轉，後因聽到喇叭聲，伊車頭靠右邊
    要閃，但右邊後方有計程車過來，伊車頭又轉直沒有動，伊從後照鏡得知左後方
    有大貨車開過來，然後聽見一、二秒之剎車聲，機車尾部馬上被撞擊，當時機車
    還停在原處，只是車頭往右偏，所以機車被撞後車子往右倒，案發當時伊所騎乘
    之機車並無向右避讓或變換行向之情形，台灣省車輛行車事故覆議鑑定委員會之
    覆議意見及中華民國車輛交通事故鑑定技術研究學會鑑定報告與事實不符顯不足
    採信云云。經查本件車禍發生當時被告正駕駛上開機車停於明德一路與崇孝街口
    內側車道等待左轉，因聽見後方有車連按喇叭二聲，乃將車輛向右移動，聽見後
    方有剎車聲，後方隨即被他機車撞擊，偏到右邊跌倒之事實，業據被告於檢察官
    於八十七年五月二十八日初訊時坦承不諱（詳見台灣基隆地方法院檢察署相驗卷
    宗第六頁背面），核與證人丁○○、甲○○即當日前往處理事故之基隆市警察局
 交通隊隊員於偵查及本院審理時證稱：戊○○即二號車主說他停在內側車道等紅
    燈，準備左轉明德二路往五堵，說後方有大貨車鳴喇叭，所以他向右邊閃，閃時
    ，後面一部機車撞倒他等語之情節相符（詳見偵查卷第三十八頁背面及本院八十
    九年一月十二日訊問筆錄），並有證人丁○○所製作之道路交通事故調查報告表
    一紙在卷可憑，顯見被告於上開檢察官偵查中之自白應為真實，足堪採信。參以
    ，依卷附之道路交通事故調查報告表所載：該路段內側車道寬三點三公尺，乙○○所駕駛之大貨車車寬二點一公尺，該路段內側車道顯然較乙○○所駕駛之貨車
    為寬一點二公尺，被告所騎乘之機車倘若並非停於內側車道上佔用乙○○前方車
    道，證人乙○○何須在內側車道按鳴喇叭警示停於外車車道之被告機車，並向左
    跨越雙黃線駛入對向車道？且依證人乙○○所述其行經該路口時號誌為紅燈僅直
    行車可通行，而當時被告所騎乘之機車正停於外側車道靠雙白線附近等候左轉等
    情果屬真實，衡情證人乙○○尚無必要於內側車道上警示停於外車車道之被告機
    車，足見證人乙○○證稱被告係停於外側車道上待轉，伊為避免被告突然左轉，
    始按喇叭警示並超車之事實，顯與事理有違，殊無可採。另被告辯稱因見右後方
    有計程車駛來，因此未移動機車車身一節，已據證人丁○○到庭證稱伊至現場處
    理本件車禍時，被告並未提即右後方有計程車駛來以致無法向右移動及證人乙○○亦證稱車禍發生當時未見有計程車行駛於外側車道等語明確，被告事後改稱因
    右後方有計程車行駛，以致未能向右移動等情，應係臨訟杜撰之詞，尚不足採信
    ，益證本件被告確係將機車暫停於內側車道等候紅燈，因受證人乙○○按喇叭聲
    催促，以致被迫移動車輛右靠一節，已足堪認定。再者刑法第二十四條所規定之
    緊急避難行為，以自己或他人之生命、身體、自由、財產猝遇危難之際，非侵害
    他人法益別無救護之途，為必要之條件。倘行為人應注意並能注意並不注意，致
    有一定結果之發生者，則與緊急避難之法定要件不符。本案發生當時被告雖受證
    人乙○○自後按鳴喇叭要求避讓，但並非以侵害被害人周棟之生命為其排除為難
    之必要條件，亦即被告於向右移動車輛時，如盡相當之注意，仍可避免本件車禍
    之發生，而非必須侵害第三人之生命始可避免危難，是本件純屬過失與否之問題
    ，與緊急避難無關，自不足以構成阻卻違法之原因。查被告於駕車向右避讓時本
    應注意顯示方向燈並查看右後方有無其他來車，確定右後方並無來車或與後車已
    保持相當之安全距離後，始可變換機車行向，且依當時之天候、路況等情形，被
    告並無不能注意之情事，而被告卻未注意右後方之行車狀況，貿然向右避讓，以
    致肇事，其有過失至為明顯。況本件車禍經送台灣省車輛行車事故覆議鑑定委員
    會鑑定及中華民國車輛交通事故鑑定技術研究學會鑑定結果，分別認被告駕駛重
    機車向右避讓陳車（乙○○之大貨車）時未注意右後方來車，為肇事次因；被告
    機車欲左轉往台北遇紅燈停車待轉，遭違規之甲大貨車（乙○○之大貨車）逼迫
    向右變換行向未注意右後方來車，致遭周車撞擊而肇事等情，有上該委員會府覆
    議字第八八○五七七號覆議意見書及該研究學會八十九年八月十四日八九車鑑字
    第０二二號函暨鑑定報告各一份在卷可稽。且被害人周棟因本件車禍死亡，與被
    告之過失行為間亦有相當因果關係。綜上所述，被告上開辯解，並無可採，是被
    告右揭犯罪之事證已至為明確，其犯行足堪認定，應予依法論科。
二、核被告戊○○所為，係犯刑法第二百七十六條第一項之過失致死罪。爰審酌被告
    前無不良紀錄素行良好，有本院被告全國前案紀錄表在卷可稽，本件車禍是因證
    人即另案被告乙○○違規行駛內側車道，且欲超越被告之機車，竟於內側車道按
    鳴喇叭強迫被告之機車向右避讓，以致停止中之被告一時疏失未及注意右後方被
    害人之來車而向右靠，因此造成他人生命法益之喪失，對於車禍之發生亦同有過
    失，惟其過失程度顯然較輕，且衡諸其犯罪情節，期待可能性顯然較低，被告肇
    事後迄今尚未與告訴人達成民事和解及其犯後態度尚稱良好等一切情狀，量處如
    主文所示之刑，並諭知易科罰金之折算標準。
三、據上論斷，應依刑事訴訟法第二百九十九條第一項前段，刑法第二百七十六條第
    一項、第四十一條第一項，罰金罰鍰提高標準條例第一條前段、第二條，判決如
    主文。
本案經檢察官黃士元到庭執行職務。
中      華      民      國    九十      年      四      月     三十     日
                                     臺灣基隆地方法院交通法庭
                                        法  官  汪  梅  芬
右正本證明與原本無異。
對於本件判決如有不服，應於收受送達後十日內，向本院提出上訴書狀，上訴於臺灣
高等法院，並按他造當事人之人數附具繕本。
          書記官  黃  致  祥
中      華      民      國      九十      年     五     月      七      日
【附錄論罪法條】
刑法第二百七十六條
因過失致人於死者，處二年以下有期徒刑、拘役或二千元下以罰金。


司法院資訊處製作；財團法人民間司法改革基金會備份。
